【裁判字號】    98,訴,261
【裁判日期】    980731
【裁判案由】    毒品危害防制條例
【裁判全文】
臺灣宜蘭地方法院刑事判決               98年度訴字第261號
公  訴  人  臺灣宜蘭地方法院檢察署檢察官
被      告  甲○○
                    （現另案在臺灣宜蘭監獄執行中）
上列被告因毒品危害防制條例案件，經檢察官提起公訴（98年度
毒偵字第197號），被告於準備程序中就被訴事實為有罪之陳述
，經本院合議庭裁定改行簡式審判程序，並判決如下：
    主  文
甲○○施用第一級毒品，累犯，處有期徒刑壹年。
    犯罪事實
一、甲○○於民國89年間，因施用毒品案件，經臺灣板橋地方法
    院裁定送觀察、勒戒後，因認有繼續施用毒品之傾向，再經
    同法院裁定令入戒治處所施以強制戒治，於89年6月10日戒
    治期滿出所，並經臺灣板橋地方法院檢察署檢察官以89年度
    戒毒偵字第552號為不起訴處分確定。於強制戒治執行完畢
    後5年內，又因施用毒品案件，經臺灣板橋地方法院檢察署
    檢察官以90年度毒偵字第1117號提起公訴並戒治，於91年4
    月12日戒治期滿出所，施用毒品之部分，經同院判處有期徒
    刑6月確定，於91年5月3日易科罰金執行完畢。復因施用毒
    品案件，經臺灣板橋地方法院檢察署檢察官以92年度毒偵字
    第1801號提起公訴並戒治，強制戒治部分於93年1月9日因法
    律修正出所，施用毒品之部分，經同院判處有期徒刑9月確
    定，於93年11月3日縮刑期滿執行完畢。再於95年間，因持
    有毒品、竊盜案件，經同院以95年度簡字第4511號、95年度
    簡字第5880號分別判處有期徒刑4月、6月，並定應執行有期
    徒刑8月確定，甫於96年7月2日徒刑執行完畢。另於97年間
    ，又因多次施用毒品之案件，分別經同院以97年度訴字第29
    01號、97年度訴字第3101號、97年度訴字第3875號及97年度
    訴字第4144號分別判處有期徒刑1年、7月、10月、1年確定
    ，現在執行中。詎仍不知悔改，復基於施用第一級毒品海洛
    因之犯意，於97年12月13日晚間某時，在臺北縣五股鄉○○
    路1巷2弄18號住處內，以將海洛因滲入香煙內點火燒烤方式
    施用第一級毒品海洛因1次。嗣於翌日18時15分許，經警採
    尿送驗結果呈鴉片類陽性反應，而查悉上情。
二、案經臺北縣政府警察局蘆洲分局報由臺灣臺北地方法院檢察
    署呈請臺灣高等法院檢察署令轉臺灣宜蘭地方法院檢察署檢
    察官偵查起訴。
    理  由
一、本案被告甲○○所犯係死刑、無期徒刑、最輕本刑為3年以
    上有期徒刑以外之罪，其於準備程序中就前揭被訴事實為有
    罪之陳述，經受命法官告知簡式審判程序之旨，並聽取被告
    、辯護人與公訴人之意見後，本院認無不得或不宜改依簡式
    審判程序進行之情事，依刑事訴訟法第273條之1第1項、第2
    84條之1規定，裁定本案由受命法官獨任進行簡式審判程序
    ，合先敘明。
二、上揭犯罪事實，業據被告於警詢、偵查及本院準備程序中、
    審理時坦承不諱，且其於97年12月14日18時15分許於臺北縣
    政府警察局蘆洲分局警詢時為警所採集之尿液檢體，經送請
    臺灣檢驗科技股份有限公司遞以EIA酵素免疫分析法初驗、G
    C/MS氣相層析質譜儀法複驗結果，確呈現鴉片類陽性反應，
    有該公司濫用藥物檢驗報告及臺北縣政府警察局蘆洲分局偵
    辦毒品案件尿液代號對照表各1紙，堪信被告上開自白確與
    事實相符。次按毒品危害防制條例於92年7月9日修正公布，
    自93年1月9日起生效施行，其中第20條、第23條將施用毒品
    之刑事處遇程序，區分為「初犯」及「5年內再犯」、「5年
    後再犯」，依其立法理由之說明：「初犯」，經觀察、勒戒
    或強制戒治後，應為不起訴處分或不付審理之裁定；經觀察
    、勒戒或強制戒治執行完畢釋放後，「5年內再犯」者，因
    其再犯率甚高，原實施之觀察、勒戒及強制戒治既已無法收
    其實效，爰依法追訴或裁定交付審理，至於經觀察、勒戒或
    強制戒治執行完畢釋放後，「5年後再犯」者，前所實施之
    觀察、勒戒或強制戒治已足以遮斷其施用毒品之毒癮，為期
    自新及協助其斷除毒癮，仍適用「初犯」規定，先經觀察、
    勒戒或強制戒治之程序；從而依修正後之規定，僅限於「初
    犯」及「5年後再犯」2種情形，始應先經觀察、勒戒或強制
    戒治程序，倘被告於5年內已再犯施用毒品案件，經依法追
    訴處罰，縱其第3次（或第3次以上）涉犯施用毒品案件之時
    間，在其初犯經觀察、勒戒或強制戒治執行完畢釋放5年以
    後，仍不合於「5年後再犯」之規定，且因已於「5年內再犯
    」，顯見其再犯率甚高，原實施觀察、勒戒或強制戒治，無
    法收其實效，即應依該條例第10條處罰，有最高法院95年5
    月9日95年度第7次刑事庭會議決定意旨可資參照。本件被告
    於90年間，因施用毒品案件，經本院以90年度毒聲字第1231
    號刑事裁定送令入戒治處所施以強制戒治，於91年4月12日
    執行完畢，復於其強制戒治執行完畢釋放後5年內，再犯如
    犯罪事實欄所載之施用毒品案件，並經法院判處罪刑確定等
    節（詳如上述），有臺灣高等法院被告前案紀錄表在卷足憑
    ，足見被告於上開強制戒治執行完畢釋放後5年內已再犯施
    用毒品罪，就本件而言，顯不合於「5年後再犯」之規定，
    且因已於「5年內再犯」，顯見其再犯率甚高，原實施之強
    制戒治已無法收其實效，自應依毒品危害防制條例第10條規
    定處罰。綜上所述，本案事證已臻明確，被告犯行洵堪認定
    ，應依法論科。
三、核被告所為，係犯毒品危害防制條例第10條第1項之施用第
    一級毒品罪；其施用前、後持有第一級毒品海洛因之低度行
    為，應為其施用之高度行為所吸收，不另論罪。查被告先前
    有如事實欄所載之前案有期徒刑科刑暨執行完畢情形，有臺
    灣高等法院被告前案紀錄表在卷可查，其於前案有期徒刑執
    行完畢後5年內，故意再犯本案有期徒刑以上之罪，為累犯
    ，應依刑法第47條第1項規定加重其刑。爰審酌被告前經強
    制戒治及刑之執行完畢後，猶另萌施用毒品犯意，再犯本罪
    ，顯見其戒除毒癮之意志薄弱，且未衷心悛悔，漠視法令之
    禁制，恣意濫用毒品，其行可訾，惟尚知坦承犯行，兼衡其
    施用毒品之種類、期間、次數、動機、目的、手段等一切情
    狀，量處如主文所示之刑，以資懲儆。
據上論斷，應依刑事訴訟法第273條之1第1項、第299條第1項前
段，毒品危害防制條例第10條第1項，刑法第11條前段、第47條
第1項，判決如主文。
本案經檢察官郭欣怡到庭執行職務。
中    華    民    國    98    年    7     月    31    日
                  刑事第三庭法  官  張育彰
以上正本證明與原本無異
如不服本判決應於收受本判決後10日內向本院提出上訴書狀，並
應敘述具體理由。若未敘述理由者，應於上訴期間屆滿後20日內
向本院補提理由書狀 (均須按他造當事人之人數附繕本)。
                            書記官  陳靜宜
中    華    民    國    98    年    7     月    31    日
附錄本案論罪科刑法條:
毒品危害防制條例第10條第1項
施用第一級毒品者，處6月以上5年以下有期徒刑。


司法院資訊處製作；財團法人民間司法改革基金會備份。
